【裁判字號】    94,訴,1271
【裁判日期】    950404
【裁判案由】    妨害自由等
【裁判全文】
臺灣臺北地方法院刑事判決              94年度訴字第1271號
公  訴  人  臺灣臺北地方法院檢察署檢察官
被      告  戊○○
                      （現因另案於臺灣臺南監獄執行中）
上列被告因妨害自由等案件，經檢察官提起公訴（九十四年度偵
緝字第二三九號），本院判決如下：
        主 文
戊○○無罪。
      理由
一、公訴意旨略以：被告戊○○於民國九十一年間，因受丙○○
    委託向告訴人甲○○追討其承受原由丙○○經營設於臺北縣
    新莊市○○路八二九巷六十一號之新象超商所欠之債務，竟
    夥同三名真實姓名年籍不詳之成年男子，共同基於剝奪人行
    動自由、強制等之犯意聯絡，於同年十月二十二日二十一時
    許，由被告駕駛其所有之車牌號碼三Ｅ—七一四二號自用小
    客車至臺北市中山區○○○路與民權東路口，見告訴人一人
    獨自走在路上，被告戊○○等四人即下車截住告訴人去路並
    要其上車，告訴人不從，被告戊○○等人遂徒手毆打告訴人
    ，並以手肘勒住告訴人頸部（未成傷），使告訴人無法抗拒
    而遭被告等人強押上車，剝奪告訴人行動自由後，駕車往桃
    園縣駛去。迨抵達桃園縣龜山鄉○○○○○道路，被告戊○○等人即向告訴人表明係代丙○○處理新象超商債務，並要
    告訴人以新臺幣（下同）九萬元清償，惟告訴人拒絕，被告
    戊○○等人即徒手毆打告訴人（並未成傷），以此強暴方式
    使告訴人不得不屈服，而在被告戊○○等人事先備妥金額九
    萬元之借據上簽名，行此無義務之事。嗣因告訴人之妻來電
    詢問，被告戊○○等人警覺告訴人已報警，乃將告訴人載至
    林口長庚醫院附近讓其下車後自行離去等語，因認被告涉犯
    刑法第三百零二條第一項之以其他非法方法剝奪人行動自由
    、第三百零四條第一項之強制等罪嫌云云。
二、按犯罪事實應依證據認定之，無證據不得認定犯罪事實；不
    能證明被告犯罪者，應諭知無罪之判決，刑事訴訟法第一百
    五十四條第二項、第三百零一條第一項分別定有明文。又事
    實之認定，應憑證據，如未能發現相當證據，或證據不足以
    證明，自不能以推測或擬制之方法，以為裁判基礎（最高法
    院四十年台上字第八六號判例參照）。且認定犯罪事實所憑
    之證據，雖不以直接證據為限，間接證據亦包括在內，然而
    無論直接證據或間接證據，其為訴訟上之證明，須於通常一
    般之人均不致有所懷疑，而得確信其為真實之程度者，始得
    據為有罪之認定，倘其證明尚未達到此一程度，而有合理之
    懷疑存在而無從使事實審法院得有罪之確信時，即應由法院
    為諭知被告無罪之判決（最高法院七十六年台上字第四九八
    六號判例參照）。
三、公訴意旨認被告戊○○涉犯上揭犯行，無非以告訴人之指訴
    、證人郭祝成、丙○○、林錦河、乙○○、丁○○之證詞及
    被告之行動電話通聯紀錄等為其論據。然訊之被告戊○○否
    認有前開犯行，辯稱，伊不認識告訴人及證人丙○○，車牌
    號碼三Ｅ—七一四二號之自用小客車雖是登記在伊名下，惟
    大多是係交由丁○○使用，告訴人縱駕駛上開車輛之人妨害
    自由，亦與伊無關等語。
四、按被告以外之人於偵查中向檢察官所為陳述，除顯有不可信
    之情況者外，得為證據，刑事訴訟法第一五九條之一第二項
    定有明文。而偵查中對被告以外之人（包括證人、鑑定人、
    告訴人、被害人及共同被告等）所為之偵查筆錄，或被告以
    外之人向檢察官所提之書面陳述，性質上均屬傳聞證據。惟
    現階段刑事訴訟法規定檢察官代表國家偵查犯罪、實施公訴
    ，依法其有訊問被告、證人及鑑定人之權，證人、鑑定人且
    須具結，而實務運作時，檢察官偵查中向被告以外之人所取
    得之陳述，原則上均能遵守法律規定，不致違法取供，其可
    信度極高，故被告以外之人前於偵查中已具結而為證述，除
    反對該項供述得具有證據能力之一方，已釋明「顯有不可信
    之情況」之理由外，不宜以該證人未能於審判中接受他造之
    反對詰問為由，即遽指該證人於偵查中之陳述不具證據能力
    。本案證人林錦河、郭祝成於檢察官偵查中所為之陳述（見
    臺灣臺北地方法院檢察署九十三年度偵緝字第八六號卷，下
    稱偵卷(一)，第五十四、五十五頁、同署九十二年度偵字第五
    八九○號卷，下稱偵(二)卷，第八十一、八十二頁、同署九十
    四年度偵緝字第二三九號卷，下稱偵(三)卷，第十五頁），被
    告未曾提及檢察官在偵查時有何不法取證之情形，亦未向本
    院聲請上開證人到庭以行使其詰問權，復未釋明上開供述有
    顯不可信之情況，依上說明，其於偵查中之證言自具有證據
    能力。至於丙○○於九十三年一月八日雖經檢察官訊問並製
    作筆錄（見偵卷(一)第九頁至第十二頁），惟當時其係以被告
    身份接受偵訊，並未就所為陳述加以具結，而本院多次以證
    人身份予以傳喚，丙○○均未能到庭，被告因此無從行使其
    詰問權利，故其上開陳述，應認為無證據能力。另按被告以
    外之人於審判外之言詞或書面陳述，除法律有規定者外，不
    得作為證據；被告以外之人於審判外之陳述，雖不符前四條
    之規定，而經當事人於審判程序同意作為證據，法院審酌該
    言詞陳述或書面陳述作成時之情況，認為適當者，亦得為證
    據，刑事訴訟法第一百五十九條第一項、第一百五十九條之
    五第一項分別定有明文，是證人郭祝成於警察局訊問時之陳
    述（見偵卷(二)第十二頁），雖為傳聞證據，惟被告於本院行
    準備程序時，已同意作為證據，本院審酌該陳述作成時之情
    況認為適當，是認有證據能力。另關於證人甲○○、丙○○
    於警察局之陳述，業經被告聲明異議，不同意採為證據，是
    該二位證人之警詢筆錄無證據能力，均先敘明之。
五、經查，車牌號碼三Ｅ—七一四二號自用小客車為被告所有之
    情，業經被告供述明白，復有臺北市政府警察局中山分局勤
    務指揮中心調取之車籍作業系統查詢認可資料一份（見偵卷
    (二)第六十六頁）附卷可考，自可認定為真實。惟該車輛雖登
    記為被告所有，然實際上多係由證人丁○○使用，因為丁○○工作上需要用車，又因與銀行有債務關係不便出面購買，
    所以就以被告之名義購車等情，業經證人乙○○證述明確（
    見本院卷第九十五頁），核與證人丁○○證稱，伊有請被告
    幫忙買車，因為伊之公司信用破產，不能申請信用貸款，所
    以請被告出面幫伊申貸，當初車子多係由伊使用，被告是偶
    爾使用等語（見本院卷第一五三頁至第一五六頁）相符，是
    上開車輛雖為被告所有，然並非均於被告占有管領之下之事
    實，應可認定。
六、又證人郭祝成於警方詢問及檢察官偵訊時證稱，九十一年九
    月二十二日二十一時許，曾目擊告訴人甲○○在臺北市○○○路與民權東路口遭乘坐車牌號碼三Ｅ—七一四二號自用小
    客車之四名男子擄走，惟其因當時天色昏暗，且辨識人別之
    能力不佳，故僅記得該小客車之車牌號碼，不清楚該四名男
    子之長相等語（見偵卷(二)第十二頁、第八十一頁），是被告
    是否有參與強押告訴人甲○○之行為，即有疑義。另公訴人
    雖以上開被告之0000000000號行動電話雙向通聯
    資料一份（見偵卷(二)第三十二頁），以證明被告確實於九十
    一年九月二十二日二十三時許，以設在桃園縣龜山鄉○○路
    一百二十號四樓之基地臺受話通訊，而認為被告於案發當時
    在場云云，經查，被告對於上開門號行動電話係伊所使用之
    事實並不爭執，堪認為係真實，然被告之住所係於桃園縣龜
    山鄉○○村○○路一百三十號，與上開基地臺位置甚為鄰近
    ，是被告於該基地臺附近以行動電話受、發話通訊，尚無何
    不尋常之處，且告訴人甲○○自始即未陳述其遭強押前往之
    地點係桃園縣龜山鄉○○路附近，是難因被告上開通訊之事
    實認定被告當時所在位置即係告訴人遭受剝奪行動自由之處
    所。至於證人丁○○雖於本院審理時證稱：「我是每天上班
    都在開，如果沒有上班，戊○○有跟另外一個朋友阿勇曾經
    跟我要過車子回去用，當天是晚上過來借的，也是當天晚上
    十一、二點的時候還我，我只有記得這一次而已。」等語（
    見本院卷第一五七頁），然參之被告之上開行動電話雙向通
    聯資料，其於九十一年九月二十二日二十三時至翌日一時間
    ，除以設於桃園縣龜山鄉○○路一百二十號四樓之基地臺受
    話通訊紀錄外，並無其他地點之通訊紀錄，顯然被告當時應
    於其桃園縣龜山鄉○○路一百三十三號住所附近，並非駕車
    前往證人丁○○於桃園縣蘆竹鄉家中還車，故證人丁○○之
    上開證詞，尚不足使本院得「被告向證人丁○○借車之日即
    為本案案發當日」之心證，更無從依此認為被告即為駕車強
    押告訴人之人。
七、而證人即警員林錦河於檢察官訊問時，僅就如何由告訴人、
    證人郭祝成之指認、陳述與車牌號碼三Ｅ—七一四二號自用
    小客車之車籍資料、被告行動電話雙向通聯資料推論被告涉
    案等情加以說明（見偵(二)卷第八十一、八十二頁、偵(三)卷第
    十五頁），然該等人證及書證並無法使本院得被告有罪之心
    證已如上述，是尚無法依證人林錦河之證詞認定被告即係妨
    害告訴人自由之人。是綜上所述，公訴人所提出之證據既無
    法證明被告有何剝奪他人行動自由、使人行無義務之事之行
    為，則其訴訟上之證明尚未達到於通常一般之人均不致有所
    懷疑為真實之程度，無從使本院對於被告所涉之犯罪得有罪
    之確信，此外又查無其他積極證據足資證明被告有何公訴人
    所指犯刑法第三百零二條、第三百零四條等罪之犯行，故被
    告之犯罪即屬不能證明，揆諸前開法條判例之說明，依法自
    應諭知被告無罪之判決。
據上論斷，應依刑事訴訟法第三百零一條第一項，判決如主文。
本案經檢察官蕭惠菁到庭執行職務
中    華    民    國    95    年    4     月    4     日
                  刑事第十庭  審判長  法  官 林婷立
                                      法  官 黃雅芬
                                      法  官 林柏泓
如不服本判決，應於判決送達後10日內，向本院提出上訴狀。
以上正本證明與原本無異。
                                      書記官  柯貞如
中    華    民    國    95    年    4     月    4     日


司法院資訊處製作；財團法人民間司法改革基金會備份。
